臺灣橋頭地方法院行政訴訟判決　　　　　110年度交字第216號
原　　　告　施景和　

被　　　告　高雄市政府交通局

代　表　人　張淑娟　
訴訟代理人　蘇健義　
　
上列當事人間交通裁決事件，原告不服被告民國110 年9 月30日
高市交裁字第32-VP0000000號裁決之處分，提起行政訴訟，本院
判決如下：
    主      文
原告之訴駁回。
訴訟費用新臺幣（下同）300元由原告負擔。
    事實及理由
一、事實概要：原告於民國110 年8 月19日12時01分許，駕駛車
    牌號碼000-0000號自用小客車（下稱系爭車輛）行至屏東縣
    獅子鄉台9 線438.2 公里草埔橋口（下稱系爭違規地點）時
    ，因「駕車行經有燈光號誌管制之交岔路口闖紅燈」（下稱
    系爭違規行為），經屏東縣政府警察局（下稱舉發機關）警
    員依採證照片逕行舉發，填掣屏警交字第VP0000000 號舉發
    違反道路交通管理事件通知單（下稱舉發通知），郵寄原告
    戶籍地址完成送達程序。原告不服提出陳述，經舉發機關函
    復查無違誤後仍不服而申請裁決，被告洵依道路交通管理處
    罰條例（下稱處罰條例）第53條第1 項、第63條第1 項第3
    款及違反道路交通管理事件統一裁罰基準及處理細則( 下稱
    處理細則) 第45條規定開立高市交裁字第32-VP0000000號裁
    決書（下稱系爭裁決書），裁處原告「罰鍰2,700 元，記違
    規點數3 點」（下稱原處分），並於110 年9 月30日當場交
    由原告簽收完成送達，原告不服提起本行政訴訟。
二、原告主張：系爭違規地點於事發時值道路整修，多處設置三
    角錐路障，伊因沿路閃避路障，且當時又高溫，陽光強烈刺
    眼，難以辨識燈號，故在行經該路口時即減速慢行，當發現
    紅燈時已過停止線，伊隨即煞停，並無闖紅燈情事，原處分
    自有違誤，爰依法提起本件訴訟。聲明：原處分撤銷。
三、被告則以：經檢視採證及連拍照片，畫面時間12:01:36- 紅
    燈開亮後系爭車輛尚在停止線前、12:01:36- 於紅燈開亮5.
    4 秒後通過第1 道埋設感應線圈，照相系統即啟動拍攝第1
    張照片、12:01:37- 於6.4 秒拍攝第2 張照片，測得該車行
    經違規路口時，車身已伸入路口範圍，已影響草埔社區方向
    行車車輛之路權，依交通部82年4 月22日交路字第009811號
    函釋，視同違反號誌燈光管制之規定（闖紅燈），故原告係
    面對圓形紅燈時通過停止線進入路口要無疑義，其行為縱非
    故意，亦難認無過失，原告行為已影響其他方向行人、車輛
    路權，明顯違反道路交通標誌標線號誌設置規則第206 條1
    項第5 款規定，故以闖紅燈論處，並無違誤之處，伊據以裁
    處洵無不合，原告之訴為無理由等語，資為抗辯。
四、本院之判斷：
  ㈠按「汽車駕駛人之行為有闖紅燈或平交道，當場不能或不宜
    攔截製單舉發者，得逕行舉發」、「汽車駕駛人，行經有燈
    光號誌管制之交岔路口闖紅燈者，處一千八百元以上五千四
    百元以下罰鍰」、「汽車駕駛人有第四十三條、第五十三條
    所列情形之一者，除依原條款處罰鍰外，並各記違規點數三
    點」，處罰條例第7 條之2 、第53條第1 項、第63條第1 項
    第3 款定有明文。又交通部82年4 月22日交路字第009811號
    函已釋明：「一、有關『闖紅燈』行為之認定，於處罰條例
    中並未見相關之解釋。另依『道路交通標誌標線號誌設置規
    則』第170 條第1 項『停止線用以指示行駛車輛停止之界限
    ，車輛停止時，其前懸部分不得伸越該線。』及同規則第20
    6 條第1 項第5 款『車輛面對圓形紅燈表示禁止通行，不得
    超越停止線或進入路口。』若據此認定超越停止線即為闖紅
    燈，則一般大眾恐難以接受，亦非處罰條例當初立法精神。
    二、為促使駕駛人回歸於對標線之認知，同時兼顧執法技術
    層面與大眾接受程度，茲將面對圓形紅燈時超越停止線或闖
    紅燈之認定敘述如后提供參考：㈠車輛面對圓形紅燈時仍逕
    予穿越路口至銜接路段，含左轉、直行、迴轉及右轉（依箭
    頭綠燈允許行駛者除外）即視為闖紅燈之行為。㈡有繪設路
    口範圍者：車輛無視於紅燈警示，有穿越路口之意圖，而車
    身已伸入路口範圍亦視同闖紅燈；若僅伸越停止線而未達路
    口範圍者，則視為不遵守標線指示。（可以處罰條例第60條
    第3 項之規定處分之）㈢無繪設路口範圍者：以車輛無視於
    紅燈號誌，而有穿越路口之企圖，其車身並已伸越停止線並
    足以妨害其他方向人（若有行人穿越道）、車通行者亦以闖
    紅燈論處；若僅車身伸越停止線則以不遵守標線指示視之。
    ㈣目前交岔路口已繪設網狀黃線區者暫以該範圍視作路口，
    未繪設者請公路主管機關依內政部警政署65年2 月16日警署
    交字第00249 號函之規定視路況車況繪設路口範圍。㈤另路
    口設有照相設施者並請有關單位依會議結論之認定標準配合
    調整以更能明確認定」在案，核此乃主管機關針對其下級機
    關如何適用執行上開條文之解釋，並未違反立法意旨及法律
    授權，亦無違法律保留原則，被告辦理相關案件，自得援用
    之。
  ㈡查原告於上開時日駕駛系爭車輛行經系爭違規地點時，於路
    口紅燈開亮後尚在停止線前，於紅燈開亮5.4 秒後通過停止
    線（第1 道埋設感應線圈）而經拍攝第1 張照片，次秒後又
    拍攝第2 張照片，此時該車後輪已道逾停止線而停於近路口
    中央位置（該叉路另道寬僅約雙向，中間繪有白色引導虛線
    ，系爭車輛車頭已近路口白色虛線），舉發機關警員乃依採
    證照片逕行舉發，此經本院核閱舉發通知、採證照片（卷第
    41、51頁）屬實。則原告駕車越過路口停止線時既已紅燈多
    時，且第2張照片拍攝時其車身逾半以上已伸入路口範圍，
    業妨及叉路另方向車之通行，依上開權責機關之釋示，其行
    自應視同闖紅燈較符法制，原告主張並無可採，故被告據前
    揭規定予以裁處，洵無不合。
五、綜上所述，原告於前揭時地確有系爭違規行為，被告據以裁
    處，洵無不合。原處分既無違法，原告訴請撤銷為無理由，
    爰不經言詞辯論，予以駁回。又本件事證已臻明確，兩造其
    餘攻擊防禦方法於本件判決結果不生影響，故不再一一論述
    。
六、本件第一審裁判費為300 元，應由原告負擔，爰確定第一審
    訴訟費用額如主文第2 項所示。
七、據上論結，原告之訴為無理由，爰判決如主文。
　
中    華    民    國  110    年    11    月    8    日
                       行政訴訟庭  法  官  黃宏欽
　
上為正本係照原本作成。
如不服本判決，應於判決送達後20日內，向本院提出上訴狀並表
明上訴理由（原判決所違背之法令及其具體內容或依訴訟資料可
認為原判決有違背法令之具體事實），其未載明上訴理由者，應
於提出上訴後20日內向本院補提理由書（上訴狀及上訴理由書均
須按他造人數附繕本，如未按期補提上訴理由書，則逕予駁回上
訴），並應繳納上訴裁判費新臺幣750元。
中    華    民    國  110    年    11    月    8    日
                                   書記官  楊明月